【裁判字號】    99,監宣,132
【裁判日期】    990830
【裁判案由】    監護宣告
【裁判全文】
臺灣臺北地方法院民事裁定             99年度監宣字第132號
聲  請  人  張漢忠
相  對  人  張武雄
關  係  人  張東榮
            張文
上列聲請人對於相對人聲請監護宣告事件，本院裁定如下：
    主  文
宣告張武雄（男、民國二十九年十二月十二日生、身分證統一編
號：Z000000000號）為受監護宣告之人。
選定張漢忠（男、民國五十九年三月一日生、身分證統一編號：
Z000000000號）為受監護宣告之人之監護人。
指定張東榮（男、民國六十一年三月三十一日生、身分證統一編
號：Z000000000號）、張文（女、民國五十七年十
二月二十日生、身分證統一編號：Z000000000號）為
會同開具財產清冊之人。
聲請費用由受監護宣告之人負擔。
    理  由
一、本件聲請意旨略以：聲請人張漢忠為相對人張武雄之子女，
    相對人患有腦中風等症，經延醫診治，至今毫無起色，現已
    不能為意思表示或受意思表示，無能力處理自己之事務，為
    此聲請對相對人為監護之宣告。
二、按對於因精神障礙或其他心智缺陷，致不能為意思表示或受
    意思表示，或不能辨識其意思表示之效果者，法院得因本人
    、配偶、四親等內之親屬、最近一年有同居事實之其他親屬
    、檢察官、主管機關或社會福利機構之聲請，為監護之宣告
    ；法院為監護之宣告時，應依職權就配偶、四親等內之親屬
    、最近一年有同居事實之其他親屬、主管機關、社會福利機
    構或其他適當之人選定一人或數人為監護人，並同時指定會
    同開具財產清冊之人。法院為前項選定及指定前，得命主管
    機關或社會福利機構進行訪視，提出調查報告及建議。監護
    之聲請人或利害關係人亦得提出相關資料或證據，供法院斟
    酌；法院選定監護人時，應依受監護宣告之人之最佳利益，
    優先考量受監護宣告之人之意見，審酌一切情狀，並注意下
    列事項：(一)受監護宣告之人之身心狀態與生活及財產狀況。
    (二)受監護宣告之人與其配偶、子女或其他共同生活之人間之
    情感狀況。(三)監護人之職業、經歷、意見及其與受監護宣告
    之人之利害關係。(四)法人為監護人時，其事業之種類與內容
    ，法人及其代表人與受監護宣告之人之利害關係。民法第十
    四條第一項、第一千一百十一條及第一千一百十一條之一分
    別定有明文。
三、經查，聲請人所主張之事實，業據其提出戶籍謄本、診斷證
    明書為證，而本院於鑑定人即板橋中興醫院馮德誠醫師前訊
    問相對人之心神狀況，鑑定人鑑定意見認為相對人為高血壓
    、腦中風患者，相對人閉眼臥床、不會說話、四肢癱瘓、有
    鼻胃管、氣切、尿袋，溝通、記憶力、定向感、計算能力、
    理解、判斷能力皆無法測試，日常生活起居均需他人協助，
    無經濟活動能力，有精神障礙或其他心智缺點，致相對人意
    思表示、受意思表示或辨識其意思表示之效果完全不能，建
    議為監護之宣告，無回復之可能性等語（參見本院九十九年
    七月二十一日訊問筆錄及板橋中興醫院同年月二十二日函附
    之精神鑑定報告書）。是相對人因精神障礙或其他心智缺陷
    ，致不能為意思表示或受意思表示，或不能辨識其意思表示
    之效果，爰為相對人監護之宣告。
四、再者，本院囑託臺北市政府社會局就本件選定監護人進行訪
    視，並提出調查報告及建議。經查：
  (一)就支持系統而言：相對人日常生活需插管維生，且聲請人配
    偶、關係人張東榮配偶都有工作，無法辭職照護相對人，聲
    請人缺乏自行照顧相對人的支持系統；聲請人因缺乏照顧相
    對人的維生設備，已安排護理之家。另聲請人配偶具護理背
    景且現職為護士，能與機構保持密切聯繫，且聲請人、關係
    人張東榮及案妻張陳桂枝經常輪流至機構探視。
  (二)就家庭動力而言：案妻具傳統父傳子觀念，認為相對人中風
    ，無法處理家庭財務生活事宜，就自然需仰賴聲請人夫妻對
    外接洽相對人相關事宜，且案妻與聲請人夫妻共同生活，較
    有機會與聲請人夫妻討論相對人養護安置及法律相關問題。
  (三)就監護能力及照顧計畫之可行性：聲請人具專科教育程度，
    有正當職業，且聲請人配偶現職護士，具護理背景及專業知
    識，可與護理之家溝通聯繫有關相對人照護醫療情形，聲請
    人照顧計畫及與其配偶分工合作，評估對相對人照顧計畫可
    行，並可勝任監護人角色。
  (四)建議：相對人為植物人已無法處理自己財務，案妻同意由聲
    請人擔任監護人，另關係人張東榮擔任會同開具財產清冊之
    人。考量本案聲請人及會同開具財產清冊之人，無論教育程
    度、學經歷條件均佳，且家人對申請內容皆支持並無異議。
    綜上，建請依聲請人所請內容裁定。
五、本院依民法第一千一百十一條、第一千一百十一條之一規定
    ，參酌聲請人及其他手足所提出之相關資料證據、臺北市政
    府社會局訪視報告書內容、張文所提出同意書內容，認由
    聲請人擔任相對人之監護人為適當，爰選定張漢忠為張武雄
    之監護人，另指定關係人張東榮、張文為會同開具相對人
    張武雄財產清冊之人，以保障相對人張武雄之權益。又監護
    人依民法第一千一百十三條準用同法第一千零九十九條之規
    定，於監護開始時，對於受監護宣告人張武雄之財產，應會
    同關係人張東榮、張文於二個月內開具財產清冊並陳報法
    院，併此敘明。
六、爰裁定如主文。
中    華    民    國    99    年    8     月    30    日
                         家事法庭法  官  文衍正
以上正本係照原本作成。
監護宣告部分不得抗告。
如不服本裁定選定監護人及指定會同開具財產清冊之人部份，應
於送達後10日內向本院提出抗告，並繳納抗告費新臺幣1000元。
中    華    民    國    99    年    8     月    30    日
                                 書記官  陳俐妙

司法院資訊處製作；財團法人民間司法改革基金會備份。
